最高法院刑事判決                                八十七年度台非字第二九六號
    上訴人  最高法院檢察署檢察總長
    被  告  甲○○
右上訴人因被告違反槍砲彈藥刀械管制條例案件，對於台灣高等法院中華民國八十六
年十二月四日第二審確定判決（八十六年度上易字第七二一八號，起訴案號：台灣宜
蘭地方法院檢察署八十六年度偵字第二七二六號），認為違法，提起非常上訴，本院
判決如左：
    主  文
原判決關於違背法令部分撤銷。
    理  由
非常上訴理由稱：「一按判決不適用法則或適用不當者為違背法令，刑事訴訟法第三
百七十八條定有明文。又犯第七條、第八條、第十條、第十一條、第十二條第一項至
第三項、第十三條第一項至第三項之罪，經判處有期徒刑者，應於刑之執行完畢或赦
免後，令入勞動場所，強制工作，其期間為三年，槍砲彈藥刀械管制條例第十九條第
一項亦有明定，次按保安處分適用裁判時之法律，刑法第二條第二項規定甚明，而保
安處分非刑罰，即使比較新舊刑法輕重結果適用舊刑法論科，仍得適用新刑法宣示保
安處分（貴院二十五年五月十二日民刑庭總會決議參照）。二本件原判決於八十六年
十二月四日以被告甲○○係犯修正前槍砲彈藥刀械管制條例第九條之一第三項（修正
後為同條例第十條第三項）未經許可，無故寄藏改造模型槍之罪，依累犯，量處有期
徒刑四月，固非無見。惟查槍砲彈藥刀械管制條例已於民國八十六年十一月二十四日
經修正公布，依新法第十九條第一項規定，犯該條例第十條之罪經判處有期徒刑者，
應於刑之執行完畢或赦免後，令入勞動場所強制工作，其期間為三年，原判決就刑罰
處罰之規定固適用較輕之修正前之舊法，惟該新法於本件裁判時業已生效，依上開規
定自應適用保安處分之規定，而強制工作係屬保安處分之一種，原判決竟疏未適用，
顯有判決不適用法則之違法，案經確定，爰依刑事訴訟法第四百四十一條、第四百四
十三條之規定，提起非常上訴，以資糾正。」等語。
本院按：犯罪後法律有變更者，保安處分適用裁判時之法律，為刑法第二條第二項所
明定。本件原判決認定被告甲○○於民國八十四年二月間為友人廖聰海寄藏具有殺傷
力之仿美制零點三八轉輪手槍、子彈二顆，至八十六年六月二十八日晚間被警查獲等
情，乃撤銷第一審判決，依刑法第二條第一項規定，適用修正前之槍砲彈藥刀械管制
條例第九條之一第三項、第十一條第三項、刑法第五十五條，從一重之未經許可無故
寄藏改造模型槍罪累犯，處有期徒刑四月。惟查槍砲彈藥刀械管制條例第九條之一第
三項及第十一條第三項，已於被告犯罪後之八十六年十一月二十四日分別修正為第十
條第四項及第十二條第四項，修正後之新法，除主刑刑度較舊法為重外，其第十九條
第一項且規定，犯上開各條之罪經判處有期徒刑者，應於刑之執行完畢或赦免後，令
入勞動場所強制工作，其期間為三年。原審判決時，新法既已施行，而原判決宣告被
告之主刑，又為有期徒刑，自應適用新法宣告被告強制工作處分。其未為此宣告，即
有判決不適用法則之違背法令。案經確定，但尚非不利於被告。非常上訴意旨，執以
指摘，洵有理由，應由本院將原判決關於違背法令部分撤銷，以資糾正。
據上論結，應依刑事訴訟法第四百四十七條第一項第一款前段，判決如主文。
中      華      民      國    八十七    年      九      月    二十四    日
                              最高法院刑事第九庭
                                  審判長法官  謝  家  鶴
                                        法官  羅  一  宇
                                        法官  花  滿  堂
                                        法官  陳  世  淙
                                        法官  洪  佳  濱
      右正本證明與原本無異
                                              書  記  官
中      華      民      國    八十七    年      九      月    二十九    日
